【裁判字號】    99,交上易,223
【裁判日期】    991015
【裁判案由】    過失傷害
【裁判全文】
臺灣高等法院刑事判決               99年度交上易字第223號
上  訴  人  臺灣基隆地方法院檢察署檢察官
被      告  甲○○
上列上訴人因被告過失傷害案件，不服臺灣基隆地方法院99年度
交易字第38號，中華民國99年6 月11日所為之第一審判決（起訴
案號：臺灣基隆地方法院檢察署99年度偵字第286 號），提起上
訴，本院判決如下：
    主  文
原判決撤銷。
甲○○犯業務過失傷害罪，處拘役伍拾玖日，如易科罰金，以新
臺幣壹仟元折算壹日。
    事  實
一、甲○○為臺北縣政府警察局金山分局老梅派出所警員，平日
    須駕駛警車執行勤務，駕駛為其附隨之業務，係從事業務之
    人。其於民國98年11月26日下午2時5分許執行職務期間，駕
    駛3G─9707號警用巡邏車附載同事王賜坪、陳明滿等人，欲
    一同前往金山分局開會，由臺北縣石門往金山方向，行駛於
    台二線公路內側車道上，在行至台二線401.1 公里處、無管
    制號誌之臺北縣金山鄉○○路41巷口時，本應注意行經無號
    誌之交岔路口應減速慢行及注意車前狀況，並隨時採取必要
    之安全措施，而依當時天候晴、日間自然光線、路面乾燥無
    缺陷、亦無障礙物、視距良好等客觀情形，並無不能注意之
    特別情事，竟於經過路口時，疏於減速慢行及注意車前狀況
    ，適有乙○○騎乘K7M─705號機車，沿同一公路，由臺北縣
    金山往石門方向行駛至同一路口，欲從路中央之分隔島缺口
    往左迴轉往金山方向行駛，亦疏未注意車前狀況及轉彎車應
    讓直行車先行，而貿然迴轉，甲○○則因疏未減速並隨時注
    意車前狀況，以致眼見乙○○所騎乘之機車赫然迴轉，雖即
    將所駕駛之小客車往外側車道偏駛，但因乙○○迴轉之動作
    過大，甲○○見狀仍閃避不及，其所駕駛之巡邏車左前車頭
    遂與乙○○所騎乘之機車右側後半部車身發生碰撞，致乙○
    ○（原判決誤載為甲○○）與其所騎乘之機車當場人車分離
    ，乙○○先飛起、再彈擊甲○○駕駛之巡邏車前擋風玻璃後
    落地，因而受有右側近端股骨幹閉鎖性骨折、頭部外傷併腦
    震盪、大片頭皮撕裂傷及擦傷、左手及左小腿擦傷之傷害。
    乙○○於肇事後，立即報警，並留在事故現場，向據報前往
    現場處理之警員，主動坦承肇事而自願接受裁判。
二、案經乙○○訴由臺北縣政府警察局金山分局移送臺灣基隆地
    方法院檢察署檢察官偵查起訴。
    理  由
壹、程序方面：
    按被告以外之人於審判外之陳述，雖不符刑事訴訟法第 159
    條之1至第159條之4 規定，而經當事人於審判程序同意作為
    證據，法院審酌該言詞陳述或書面陳述作成時之情況，認為
    適當者，亦得為證據；當事人、代理人或辯護人於法院調查
    證據時，知有刑事訴訟法第159條第1項不得為證據之情形，
    而未於言詞辯論終結前聲明異議者，視為有前項之同意，刑
    事訴訟法第159條之1、第159條之5第1項、第2項分別定有明
    文。經查，本判決下列所引用之被告以外之人於審判外之陳
    述（包括人證、書證），檢察官及被告甲○○於本院言詞辯
    論終結前均未聲明異議，本院審酌上開證據資料製作時較無
    人情施壓或干擾，亦無不當取供，及證明力明顯過低之瑕疵
    ，認以之作為證據應屬適當，故揆諸前開規定，認前揭證據
    資料有證據能力，合先敘明。
貳、實體方面：
一、認定本案犯罪事實所憑之證據及理由
（一）上開犯罪事實，業據被告甲○○於警詢、偵查原審及本院
      審理中均坦承不諱，核與證人即告訴人乙○○指證訴之事
      故發生經過大致相符，復有道路交通事故現場圖、道路交
      通事故調查報告表(一)(二)、臺北縣政府警察局金山分局道路
      交通事故照片、警員王賜坪之職務報告、長庚醫療財團法
      人基隆長庚紀念醫院於98年11月26日出具之診斷證明書等
      附卷可憑（見偵查卷第10頁、第12頁、第15頁至第35頁）
      ，堪認被告前開自白核與事實相符。
（二）按「行經設有彎道、坡路、狹路、狹橋、隧道、學校、醫
      院標誌之路段、道路施工路段、泥濘或積水道路、無號誌
      之交岔路口及其他人車擁擠處所，或因雨霧致視線不清或
      道路發生臨時障礙，均應減速慢行，作隨時停車之準備」
      、「汽車行駛時，駕駛人應注意車前狀況及兩車併行之間
      隔，並隨時採取必要之安全措施」道路交通安全規則第93
      條第1項第2款、第94條第3 項分別定有明文。由卷附道路
      交通事故現場圖、道路交通事故照片可知，台二線公路與
      清水路41巷之岔路口，中央分隔島設有缺口，路口內劃設
      黃色網狀線，而分隔島近路口間之段落，僅有種植草皮及
      低矮灌木，雙向視線均十分良好，是被告於駕駛汽車抵達
      該缺口時，自應減速及注意車前狀況，隨時注意有無車輛
      由該缺口處轉彎駛出，其竟疏於注意，眼見已由分隔島缺
      口貿然迴轉之告訴人機車時，猶閃避不及而與之發生碰撞
      ，被告違反上述道路交通安全規則而未盡其注意義務至明
      。復依附卷之交通事故調查報告表所示：車禍發生當時天
      候晴、日間自然光線、路面乾燥無缺陷、亦無障礙物、視
      距良好，而被告為考領有駕駛執照之人，應熟知上開交通
      安全規則，其當時若能稍加注意，應可採取適切之措施以
      避免本件車禍事故之發生，故依當時之情形，顯無不能注
      意之情事，其竟疏未注意及此，以致肇事致告訴人受有右
      側近端股骨幹閉鎖性骨折、頭部外傷併腦震盪、大片頭皮
      撕裂傷及擦傷、左手及左小腿擦傷等傷害，其有應注意能
      注意而不注意之過失責任，至為灼然，且被告之過失行為
      與告訴人所受之傷勢間，顯有相當因果關係。
（三）再告訴人固於檢察官偵訊時及本院審理時稱：我當有時看
      到被告所駕駛之汽車，而要讓被告先過，我就停在分隔島
      旁，有凸出分隔島一點點等語（見偵查卷第44頁，本院卷
      第17頁反面、第26頁反面），惟其於案發之初製作交通事
      故調查筆錄時則陳稱：我快要到分隔島缺口時，發現對方
      ，我記得對方距離我很遠，所以我才左轉，在左轉後，就
      與被告所駕之車發生碰撞，撞擊點及撞擊位置在何處，我
      並無印象等語（見偵查卷第8 頁）。告訴人雖於事後稱其
      係靜止於分隔島缺口處等待被告先行，並未左轉云云，惟
      於案發之初，其記憶較清晰之時，乃稱「我係左轉後才與
      被告發生碰撞」，而此陳述亦與被告所稱告訴人係由分隔
      島缺口處往左迴轉，為了閃避，始將車子往外側車道行駛
      等情節相符，亦與上開現場照片所呈現之機車倒地位置、
      機車上附載物品之散落情形及在場人即由被告所搭載之警
      員王賜坪於職務報告中所述情節（見偵查卷第12頁）互核
      一致，是以，足堪認定告訴人乃係騎乘機車由臺北縣金山
      往石門方向行駛至同一路口，欲從路中央之分隔島缺口往
      左迴轉往金山方向行駛時，在迴轉後與被告所駕車輛在被
      告所行駛的車道上發生碰撞無訛。而「汽車行駛至交岔路
      口，轉彎車應讓直行車先行」、「汽車行駛時，駕駛人應
      注意車前狀況及兩車併行之間隔，並隨時採取必要之安全
      措施」，道路交通安全規則第102條第1項第7款、第94 條
      第3 項分別定有明文，告訴人由該分隔島缺口往左迴轉時
      ，依當地該缺口之視線良好情形，本應隨時注意車前狀況
      ，並讓直行車先行，卻冒然往左迴轉，是其亦有違上開道
      路交通安全規則等情無疑，且臺灣省臺北縣區車輛行車事
      故鑑定委員會於99年4 月16日以北縣鑑字第0985181932號
      函所附鑑定意見書之鑑定結果亦同此認定（見偵查卷第51
      頁至第54頁），從而告訴人於本件事故之發生亦與有過失
      ，然此仍無卸於被告過失責任之認定，併予敘明。
（四）綜上所述，被告之任意性自白，尚與事實相符而堪採信，
      從而，本案事證明確，被告之過失犯行，洵堪認定，應予
      依法論科。
二、論罪與科刑之審酌
（一）罪名：被告為臺北縣政府警察局金山分局老梅派出所警員
      ，平日須駕駛警車執行勤務，駕駛為其附隨之業務，係從
      事業務之人，核其所為，係犯刑法第284條第2項前段之業
      務過失傷害罪；檢察官認被告此部分係犯刑法第284條第1
      項前段之過失傷害罪，尚有未恰，惟其基本社會事實同一
      ，爰於踐行告知程序後，依法變更起訴法條。
（二）被告於肇事後，在未被發覺其為犯人前，立即報警，並於
      臺北縣政府警察局金山分局員警蕭公正到場時自首承認其
      駕車肇事乙節，有臺北縣政府警察局金山分局道路交通事
      故肇事人自首情形紀錄表一紙在卷可按（見偵查卷第20頁
      ），其對於未發覺之罪自首而接受裁判，應依刑法第62條
      前段自首之規定，減輕其刑。
三、原審認被告罪證明確，因而論罪科刑，固非無見。惟查：(1)
    被告之行為因其係於執行附隨業務中所為，當成立業務過失
    傷害罪名，原審未予詳察，逕論以被告過失傷害罪，自有未
    洽；(2)原審於據上論斷欄漏未記載刑法施行法第1條之1第 1
    項、第2項前段，亦有未當。檢察官上訴意旨認原審量刑過
    輕，固無理由，惟原判決既有前揭可議之處，自應由本院將
    原判決予以撤銷改判。爰審酌被告之行車未遵守交通規則而
    過失致告訴人受有傷害，及告訴人於本件事故之發生與有過
    失，且過失程度非輕，暨被告雖欲賠償告訴人所受損害，惟
    因雙方就賠償金額未能合致，而未與告訴人達成和解、被告
    並無不良素行及其犯後態度等一切情狀，改量處拘役五十九
    日，並諭知易科罰金之折算標準，以示警惕。
、適用之法條
（一）刑事訴訟法第369條第1項前段、第364條、第299條第1項
      前段、第300條。
（二）刑法第284條第2項前段、第62條前段、第41條第1項前段
      ，刑法施行法第1條之1第1項、第2項前段。
本案經檢察官田炳麟到庭執行職務。
中    華    民    國    99    年    10    月    15    日
                  刑事第十四庭  審判長法  官  陳志洋
                                      法  官  梁耀鑌
                                      法  官  遲中慧
以上正本證明與原本無異。
不得上訴。
                                      書記官  陳韋杉
中    華    民    國    99    年    10    月    15    日
附錄本案論罪科刑法條全文：
中華民國刑法第284條（過失傷害罪）
I  因過失傷害人者，處六月以下有期徒刑、拘役或五百元以下
    罰金，致重傷者，處一年以下有期徒刑、拘役或五百元以下
    罰金。
II  從事業務之人，因業務上之過失傷害人者，處一年以下有期
    徒刑、拘役或一千元以下罰金，致重傷者，處三年以下有期
    徒刑、拘役或二千元以下罰金。
刑法施行法第1條之1
I  中華民國九十四年一月七日刑法修正施行後，刑法分則編所
    定罰金之貨幣單位為新臺幣。
II  九十四年一月七日刑法修正時，刑法分則編未修正之條文定
    有罰金者，自九十四年一月七日刑法修正施行後，就其所定
    數額提高為三十倍。但七十二條六月二十六日至九十四年一
    月七日新增或修正之條文，就其所定數額提高為三倍。

司法院資訊處製作；財團法人民間司法改革基金會備份。
